臺灣彰化地方法院民事判決
111年度訴字第292號
原      告  曾振武  
            陳守德  
共      同
訴訟代理人  曾文娟  
被      告  劉展延  

上列當事人間請求損害賠償事件，本院於民國111年5月23日言詞
辯論終結，判決如下：
    主  文
被告應給付原告曾振武新台幣陸拾貳萬肆仟陸佰零捌元，及自民
國一百一十一年四月十九日起至清償日止，按周年利率百分之五
計算之利息。
被告應給付原告陳守德新台幣陸萬柒仟貳佰壹拾陸元，及自民國
一百一十一年四月十九日起至清償日止，按周年利率百分之五計
算之利息。
訴訟費用由被告負擔。
    事實及理由
一、原告起訴主張：
　㈠被告劉展延知悉近年來以虛設、借用或買賣人頭帳戶之方式
    ，供詐欺者作為詐欺他人交付財物等不法用途多有所聞，而
    金融機構帳戶係個人理財之重要工具，關係個人財產、信用
    之表徵，應可預見將金融機構存摺、提款卡及密碼等資料提
    供與他人，可能使他人用為收受被害人遭詐騙所匯入款項，
    以掩飾或隱匿犯罪所得去向之工具，竟因需錢孔急，基於縱
    使遭不法之人使用其所申設之金融帳戶作為犯罪工具亦不違
    背其本意之不確定故意，於民國109年12月間之某日，在彰
    化縣員林市莒光路之琥檳榔攤，以新臺幣(下同)8萬元之代
    價，將其所申設合作金庫商業銀行帳號0000000000000號帳
    戶(下稱系爭帳戶)之存摺、印章、提款卡(含密碼)、網路銀
    行之帳號及密碼提供與訴外人陳育琦，而容任陳育琦及不詳
    詐欺集團成員作為詐欺取財之犯罪工具，以利取得贓款及隱
    匿特定犯罪所得去向。嗣不詳詐騙集團成員取得系爭帳戶資
    料後，即共同意圖為自己不法之所有，基於詐欺取財及洗錢
    之犯意聯絡，於附表所示之時間，以附表所示之方式，向原
    告二人施用詐術，致其等陷於錯誤，於附表所示之時間，匯
    款至系爭帳戶內，旋遭詐欺集團成員將款項轉匯至英屬維京
    群島商幣託科技有限公司臺灣分公司之遠東國際商業銀行虛
    擬帳號0000000000000000號帳戶，以此方式掩飾、隱匿詐欺
    所得之去向。
　㈡被告涉犯幫助洗錢防制法第14條第1項之洗錢罪犯行，業經本
    院刑事庭以110年度金訴字第71號刑事判決判處有期徒刑6月
    ，併科罰金4萬元，其與詐欺集團不詳成員共同對原告實施
    不法詐欺行為，致原告受有前揭損害，應依侵權行為法律關
    係之規定負損害賠償責任，爰依民法第184條規定提起本訴
    。並聲明：如主文第1、2項所示。
二、被告答辯略以：伊係遭詐騙集團騙取系爭帳戶使用，刑事案
    件已經付出代價了，想與原告和解，伊尚有積欠另一個被害
    人150萬元，已經依法院判決執行，希望可以慢慢分期賠償
    等語，資為抗辯。並聲明：原告之訴駁回。
三、本院判斷：
　㈠查系爭帳戶係被告所申辦，以8萬元代價提供予訴外人陳育琦
    再交由詐騙集團成員使用，原告等遭真實姓名年籍不詳詐欺
    集團成員以附表所示手段詐欺致陷於錯誤，而分別將624,60
    8元、67,216元匯入被告之系爭帳戶等節，業據原告指訴明
    確，並有系爭帳戶交易明細、原告匯款記錄、對話記錄在卷
    為憑（見本院卷第141至165頁、第179至201頁、第215至223
    頁）。又被告提供系爭帳戶供詐欺集團使用作為詐欺取財工
    具，所涉刑事幫助洗錢及詐欺犯行亦經本院刑事庭判決處刑
    確定，經本院調取上開刑事案件及偵查卷宗核閱明確（本院
    110年度金訴字第71號、彰化地檢署110年度偵字第3212、50
    43號)。是原告等主張被告交付系爭帳戶與詐騙集團成員為
    犯罪工具，渠等分別受騙匯款624,608元、67,216元至被告
    系爭帳戶，因而受有該款項之損害等情，確屬真實可信。
　㈡按因故意或過失，不法侵害他人之權利者，負損害賠償責任
    ，民法第184條第1項前段定有明文。而數人共同不法侵害他
    人之權利者，對於被害人所受損害之所以應負連帶賠償，係
    因數人之行為共同構成違法行為之原因或條件，因而發生同
    一損害，具有行為關連共同性之故，是以，加害人於共同侵
    害權利之目的範圍內，各自分擔實行行為之一部，而互相利
    用他人之行為，以達其目的，仍不失為共同侵權行為人，而
    應對於全部所發生之結果，連帶負損害賠償責任。經查，為
    詐欺集團實施詐騙之人、提款取得詐騙所得之人，均為組成
    詐欺集團不可或缺之人，彼此分工，方能達成詐欺取財之目
    的。查被告將其申設之系爭帳戶交予詐欺集團供詐騙所得入
    帳之用，縱未全程參與詐騙原告之過程，然其與詐欺集團其
    餘成員彼此利用他人之行為，以達其目的，仍應為共同侵權
    行為人，被告自應與其他詐欺集團成員，就原告曾振武所受
    損害624,608元、陳守德所受損害67,216元，負連帶賠償責
    任。　　
　㈢被告固否認有何侵權行為之故意，辯以：伊亦受詐欺集團詐
    騙，方交付系爭帳戶等語。惟申辦金融帳戶並無特殊條件與
    限制，一般人均可自行申請帳戶使用，本無借用他人帳戶之
    理，況金融帳戶有一定識別意義，具高度專有性，一般人皆
    有妥為保管帳戶資料、防止他人任意使用之認識。而使用網
    路銀行進行投資，涉及金錢往來交易，投資人若非親自辦理
    ，理應委請信賴之人代為辦理，以避免資金遭他人侵吞之風
    險，此亦為一般使用網路銀行之常識。查被告於本院刑事審
    理程序就交付系爭帳戶之經過供陳：因伊缺錢，向在檳榔攤
    認識之陳育琦借錢，陳育琦稱交易比特幣每個月有交易上限
    ，要伊出租帳戶，每月可以給伊1、2萬元，伊出租4個月，
    收取8萬元租金，伊嗣後找不到陳育琦始知受騙等語（見本
    院卷第86至87頁），審酌被告為83年次，在交付系爭帳戶時
    已26歲，係智識程度正常且具一定社會經驗之成年人，對於
    向其蒐集帳戶資料之舉應非無不法預見，然因需款孔急，竟
    以一定之代價將系爭帳戶交予他人使用，自有容任他人以系
    爭帳戶供作不法使用之意，堪認主觀上有幫助他人詐欺取財
    之不確定故意，被告抗辯其並無侵害原告權利之主觀要件等
    語，核無可採。
　㈣依上說明，被告將所申辦之系爭帳戶提供予不詳之詐欺集團
    成員使用，對於詐欺集團之詐欺不法行為予以助力，依民法
    第185條第2項規定，應視為共同侵權行為人。原告等就其受
    詐欺所受損害之624,608元、67,216元，依民法第184條第1
    項規定，請求被告負侵權行為損害賠償責任，洵屬有據。
四、末按給付無確定期限者，債務人於債權人得請求給付時，經
    其催告而未為給付，自受催告時起，負遲延責任。其經債權
    人起訴而送達訴狀，或依督促程序送達支付命令，或為其他
    相類之行為者，與催告有同一之效力；遲延之債務，以支付
    金錢為標的者，債權人得請求依法定利率計算之遲延利息。
    但約定利率較高者，仍從其約定利率；應付利息之債務，其
    利率未經約定，亦無法律可據者，週年利率為百分之5，民
    法民法第229條第2項、第233條第1項、第203條定有明文。
    本件原告依侵權行為之法律關係請求被告賠償624,608元及6
    7,216元，係屬無確定期限債務，原告請求被告自起訴狀繕
    本送達翌日即111年4月19日起（起訴狀繕本於111年4月8日
    寄存送達，見卷第35頁）按週年利率百分之5給付遲延利息
    ，即屬有據。
五、從而，原告曾振武、陳守德依侵權行為損害賠償之法律關係
    ，請求被告各給付624,608元及67,216元，及自111年4月19
    日起至清償日止，按週年利率百分之5計算之利息，為有理
    由，應予准許。本件事證已臻明確，兩造其餘攻擊防禦方法
    及未經援用之證據，經審酌後核與判決結果不生影響，爰不
    一一論述，附此敘明。
六、訴訟費用負擔之依據：民事訴訟法第78條。
中　　華　　民　　國　　111 　年　 　6 　　月　　6　　日
                  民事第二庭    法　官　王姿婷
以上正本係照原本作成。
如對判決上訴，應於判決送達後20日內向本院提出上訴狀。如委
任律師提起上訴者，應一併繳納上訴審裁判費。
中　　華　　民　　國　　111 　年　　 6 　　月　　6　　日
                                書記官　吳曉玟
附表：
編號 被害人 詐欺方式 匯款時間、金額 1 曾振武 詐欺集團成員於109年12月間，以假外匯投資為由，詐騙曾振武，致曾振武陷於錯誤，並依指示由其或委由其胞姐匯款。 1.109年12月7日13時12分許，匯款3萬元。 2.109年12月7日13時14分許，匯款3萬元。 3.109年12月7日13時15分許，匯款3萬元。 4.109年12月7日13時20分許，匯款6,000元。 5.109年12月17日19時14分許，匯款3萬元。 6.109年12月17日19時15分許，匯款3萬元。 7.109年12月17日19時16分許，匯款3萬元。 8.109年12月17日19時17分許，匯款6,000元。 9.109年12月18日上午10時4分許，匯款3萬元。 10.109年12月18日11時2分許，匯款1萬4,000元。 11.109年12月18日11時10分許，匯款2萬元。 12.109年12月27日22時12分許，匯款10萬元。 13.109年12月27日22時13分許，匯款6萬8,608元。 14.109年12月28日9時35分許，匯款10萬元。 15.109年12月28日12時45分許，匯款10萬元。 2 陳守德 詐欺集團成員於109年10月至12月間，以假外匯投資為由，詐騙陳守德，致陳守德陷於錯誤，並依指示匯款。 1.109年12月23日10時8分許，匯款3萬7,216元。 2.109年12月28日17時50分許，匯款3萬元。